【裁判字號】    99,易緝,13
【裁判日期】    990909
【裁判案由】    竊盜
【裁判全文】
臺灣臺東地方法院刑事判決              99年度易緝字第13號
公  訴  人  臺灣臺東地方法院檢察署檢察官
被      告  丙○○
上列被告因竊盜案件，經檢察官提起公訴（98年度偵字第500號
、99年度偵字第524號），本院判決如下：
    主  文
丙○○共同竊盜，處有期徒刑陸月，如易科罰金，以新臺幣壹仟
元折算壹日。
    犯罪事實
一、丙○○明知嚴國雄基於意圖為自己不法所有之單一接續犯意
    ，先於民國97年7月3日凌晨委請不知情之王志誠騎乘機車搭
    載其前往小黃山卑南大圳水利公園，旋於同日凌晨2時許，
    獨自持其所有客觀上足供兇器使用之鐵製扁型螺絲起子2支
    （未扣案），步行前往址設臺東縣臺東市○○路701號之農
    田水利會臺東工作站（以下簡稱臺東工作站），沿該處窗戶
    鐵條攀爬至2樓，利用該處之鐵捲門及鐵門未上鎖之機會，
    步行侵入上開無人居住之臺東工作站辦公室內（無故侵入他
    人建築物部分未據告訴），接續竊取臺東工作站所有如附表
    所示之物品，然因如附表所示之物品數量眾多且體積龐大，
    在未使用車輛或其他工具之情況下，無法單憑己力搬離現場
    ，乃先以電話聯繫莊元龍駕車前往協助，莊元龍明知嚴國雄
    意圖竊取他人財物，竟不思勸阻而應允之，猶與嚴國雄共同
    基於意圖為自己不法所有之單一接續犯意，由莊元龍駕駛車
    牌號碼不詳之自小貨車前往該處，利用嚴國雄上開竊取財物
    之行為，共同先將如附表編號1至5所示之物品搬運至上開自
    小貨車上，得手後即駕車載運如附表編號1至5所示之竊得物
    品疾駛而去，運往莊元龍位於臺東縣臺東市○○○路294號
    之居所（起訴書誤載為臺東縣卑南鄉某處）藏放。彼時，丙
    ○○明知嚴國雄意圖竊取他人財物，猶與嚴國雄共同基於意
    圖自己不法所有之單一接續犯意，由丙○○駕駛車牌號碼
    WS-2706號自小客車搭載嚴國雄前往臺東工作站，旋於同日
    凌晨5時許，嚴國雄及丙○○二人即以衣物包裹頭部之遮掩
    方式，自臺東工作站1樓後門步行侵入上開無人居住之臺東
    工作站辦公室內，利用嚴國雄上開竊取財物之行為，接續竊
    取臺東工作站所有如附表編號6至19所示之物品，共同將如
    附表編號6至19所示物品搬運至上開自小客車上，得手後即
    駕車載運上開竊得物品疾駛而去，運往臺東縣臺東市南王橋
    旁之工寮（起訴書誤載為臺東縣臺東市○○路○段某處）藏
    放，再由莊元龍負責伺機聯絡買主。復因嚴國雄見如附表所
    示之物（詳細品名、規格及數量等資料均詳如附表所示，價
    值合計約新臺幣【下同】199,600元，其中如附表編號4、5
    所示之物業已發還）難以銷贓，乃提議由其等三人朋分如附
    表所示之物（嚴國雄及莊元龍二人所涉竊盜部分，業經本院
    以99年度易字第89號判決分別判處有期徒刑8月及5月確定）
    。嗣因嚴國雄恐其藏放在臺東縣臺東市○○路528號3樓之4
    東方庭園大廈租屋處之上揭贓物為警查獲，旋於98年7月10
    日中午12時許前往馬偕紀念醫院臺東分院探望友人楊光明之
    際，委託不知情之楊光亮（所涉搬運贓物罪嫌，業經臺灣臺
    東地方法院檢察署以98年度偵字第500號為不起訴處分確定
    ）幫忙搬運其藏放於上開傳廣路租屋處之贓物，楊光亮隨即
    於當日下午4時許駕駛車牌號碼E7-4168號廂型車前往嚴國雄
    上址租屋處，將嚴國雄所分得如附表編號4至5所示之物搬運
    至上開廂型車後座行李廂內，然因臺東工作站站長甲○○於
    97年7月3日上午8時許發覺如附表所示之物遭竊，旋於該日
    下午1時59分許報警處理，經警調閱監視錄影畫面，迨至同
    年月10日下午4時25分許循線在楊光亮停放於上址住處前之
    上揭廂型車後座行李廂內查獲如附表編號4至5所示之物，始
    悉上情。
二、案經臺東縣警察局臺東分局報請臺灣臺東地方法院檢察署檢
    察官偵查起訴。
    理  由
一、本件被告丙○○所犯係死刑、無期徒刑或最輕本刑為3年以
    上有期徒刑或高等法院管轄第一審案件以外之罪，其於準備
    程序進行中，先就被訴事實為有罪之陳述，經本院告知簡式
    審判程序之旨，並聽取檢察官及被告之意見後，經合議庭裁
    定由受命法官獨任進行簡式審判程序，是依刑事訴訟法第
    273條之2規定，本件之證據調查，不受同法第159條第1項、
    第161條之2、第161條之3、第163條之1及第164條至第170條
    規定之限制，合先敘明。
二、認定犯罪事實所憑之證據及理由：
（一）上揭犯罪事實，業據被告於本院審理中坦白承認（見本院
      卷第63頁背面、第70頁背面、第73頁至第73頁背面），核
      與證人甲○○於警詢中所指訴之遭竊情節（見警卷第20至
      23頁）、證人即共同被告嚴國雄、莊元龍於偵查中證稱其
      等行竊過程與作案分工模式等情節相符（見警卷第3至7、
      9至12頁、核交卷第9至11、48至49頁及偵卷第32至33頁）
      ，並有臺東縣警察局臺東分局發還竊盜案贓物認領保管單
      、車籍查詢-基本資料詳細畫面、刑事案件報案證明書、
      臺東縣警察局臺東分局搜索扣押筆錄、扣押物品目錄表、
      刑案現場測繪圖、內政部警政署刑事警察局99年2月5日刑
      鑑字第0990018421號函所檢附之鑑定書、刑案現場照片46
      張及監視器錄影翻拍照片26張等件在卷為憑（見警卷第27
      、29至30、45至51、53至63、67至87頁及偵卷第58至61頁
      ），足徵被告上開任意性自白與事實相符，應堪採信。
（二）按共同正犯之成立，除共同實行犯罪行為者外，其就他人
      之行為負共同正犯之責者，以有意思聯絡為要件，若事前
      並未合謀，實行犯罪行為之際，又係出於行為者獨立之意
      思，即不負共同正犯之責，且共同正犯之所以應對其他共
      同正犯所實行之行為負其全部責任者，以就其行為有犯意
      之聯絡為限，若他犯所實行之行為，超越原計畫之範圍，
      而為其所難預見者，則僅應就其所知之程度，令負責任，
      未可概以共同正犯論（最高法院50年臺上字第1060號判例
      要旨可資參照）；又刑法加重竊盜罪所列各款狀況，乃犯
      罪成立之客觀構成要件，行為人主觀上對此自應有所認識
      或預見，始與刑法第12條規定以處罰故意犯為原則之法理
      一致，亦即，對於該等加重要件至少應有不確定之故意，
      始與該等加重之罪之構成要件相當（最高法院95年度臺上
      字第6667號判決亦同此意旨）；再刑法之相續共同正犯，
      基於凡屬共同正犯，對於共同意思範圍內之行為均應負責
      之原則，共同犯罪之意思不以在實行犯罪行為前成立者為
      限，若了解最初行為者之意思而於其實行犯罪之中途發生
      共同之意思而參與實行者，亦足成立；故對於發生共同犯
      意以前其他共同正犯所為之行為，苟有就既成之條件加以
      利用而繼續共同實行犯罪之意思，則該行為即在共同意思
      範圍以內，應共同負責（最高法院98年度臺上字第4230號
      判決可資參照）。查被告丙○○及共同被告莊元龍二人雖
      非自始即意圖為自己不法之所有，惟其等經共同被告嚴國
      雄以電話聯繫知悉共同被告嚴國雄意圖竊取他人財物，竟
      不思勸阻而應允駕車前往臺東工作站，將共同被告嚴國雄
      所竊取無法單憑己力搬離現場之上開財物搬運至車上，利
      用共同被告嚴國雄上開竊取財物之既成條件，共同基於意
      圖為自己不法所有之犯意聯絡，繼續共同實行犯罪，自屬
      相續共同正犯，而應就共同意思範圍內之全部行為負責。
      又被告丙○○及共同被告莊元龍二人雖與共犯嚴國雄共同
      謀議竊取財物，然依其等與共同被告嚴國雄達成竊盜合意
      之過程觀之，其等合意之內容僅有駕車前往臺東工作站，
      將共同被告嚴國雄所竊取無法單憑己力搬離現場之上開財
      物搬運至車上之普通竊盜，尚難認共同被告嚴國雄曾將其
      攜帶客觀上足供兇器使用之工具之情節，在事前或事中明
      確告知被告丙○○及共同被告莊元龍二人，使其等對此加
      重事由有所認識，且其等並未就具體之犯罪計畫詳細討論
      ，亦難認被告丙○○及共同被告莊元龍二人對共同被告嚴
      國雄攜帶兇器竊盜之行為有預見，當認共同被告嚴國雄攜
      帶凶器犯案，已超越其與被告丙○○及共同被告莊元龍二
      人原計畫竊盜之犯意聯絡範圍以外，實非被告丙○○及共
      同被告莊元龍二人所能預見，是依卷內現存資料亦無其他
      足認被告丙○○及共同被告莊元龍二人與被告嚴國雄間有
      就攜帶兇器此一加重事由有何犯意聯絡之積極事證可供審
      酌之情況下，則被告丙○○及共同被告莊元龍應僅就其所
      知之程度即與共同被告嚴國雄有犯意聯絡之普通竊盜犯行
      負共同正犯之刑事責任，未可就共同被告嚴國雄攜帶兇器
      犯行部分亦概以共同正犯論，應由共同被告嚴國雄單獨負
      擔攜帶兇器加重竊盜之刑責。次按共同實行犯罪行為之人
      ，在合同意思範圍以內，各自分擔犯罪行為之一部，相互
      利用他人之行為，以達其犯罪之目的者，即應對於全部所
      發生之結果負責，且共同正犯之意思聯絡，不限於事前謀
      議，其於行為當時有共同犯意之聯絡，亦屬之（最高法院
      77年臺上字第2135號及28年上字第3110號判例可資參照）
      。查共同被告嚴國雄先行前往臺東工作站，接續竊取如附
      表所示之物品，然因如附表所示之物品數量眾多且體積龐
      大，在未使用車輛或其他工具之情況下，無法單憑己力搬
      離現場，乃以電話聯繫共同被告莊元龍或委由被告丙○○
      駕車前往協助等情，已如上述，是被告丙○○與共同被告
      莊元龍間雖無直接犯意聯絡，然其等各透過共同被告嚴國
      雄傳達或轉述而各有間接之聯絡，從而，被告丙○○就共
      同被告莊元龍以上開方式竊取被害人財物部分之行為，雖
      無直接之犯意聯絡，仍應具有間接之犯意聯絡，亦堪認定
      。本件事證明確，被告犯行洵堪認定，應依法論科。
三、按刑法分則或刑法特別法中規定之結夥二人或三人以上之犯
    罪，應以在場共同實施或在場參與分擔實施犯罪之人為限，
    不包括同謀共同正犯在內。司法院大法官會議釋字第109號
    解釋「以自己共同犯罪之意思，事先同謀，而由其中一部分
    之人實施犯罪之行為者，均為共同正犯」之意旨，雖明示將
    「同謀共同正犯」與「實施共同正犯」併包括於刑法總則第
    28條之「正犯」之中，但此與規定於刑法分則或刑法特別法
    中之結夥犯罪，其態樣並非一致（最高法院76年臺上字第
    7210號判例要旨可資參照）。查被告丙○○及共同被告莊元
    龍二人於共同被告嚴國雄竊取本案財物時，分別先後駕車前
    往現場搬運財物，並無證據證明其等有同時在場共同實行竊
    取或分擔把風等行為，自不予計入結夥之數。核被告所為，
    係犯刑法第320條第1項之竊盜罪。又被告雖非自始即意圖為
    自己不法之所有，惟其經共同被告嚴國雄以電話聯繫知悉嚴
    國雄意圖竊取他人財物後，猶利用共同被告嚴國雄上開竊取
    財物之既成條件，共同基於意圖為自己不法所有之犯意聯絡
    ，繼續共同實行犯罪，自屬相續共同正犯，而應就共同意思
    範圍內之全部行為負責，是被告僅就普通竊盜之範圍，有犯
    意聯絡及行為分擔，至於共同被告嚴國雄攜帶兇器部分，已
    逾被告普通竊盜犯意聯絡範圍之外；又被告丙○○與共同被
    告莊元龍間雖無直接犯意聯絡，惟因透過共同被告嚴國雄彼
    此間互有間接犯意聯絡及行為分擔，仍應就普通竊盜部分論
    以共同正犯。又其於上揭時間、地點先後竊取財物之行為，
    均係於密切接近之時間及同一地點實行，侵害同一被害人之
    法益，各行為之獨立性極為薄弱，且自始係出於同一意圖為
    自己不法所有之目的，依一般社會健全觀念，在時間差距上
    ，難以強行分離，應視為數個舉動之接續施行，包括於一行
    為予以評價，為接續犯，應論以一罪。爰審酌被告正值壯年
    ，竟不思正途獲取財物，僅因缺錢花用，即以上開方式竊取
    他人財物，嚴重破壞社會秩序及他人財產安全，顯已構成相
    當之威脅與危害，惟念及其於犯後尚能坦承犯行，並積極與
    被害人成立訴訟上和解，此有和解筆錄1份在卷可稽（見本
    院卷第76頁），態度尚可，兼衡酌被告所扮演之角色及工作
    分配輕重有別、品性素行、犯罪動機、目的、手段、生活狀
    況、智識程度、犯罪所得之利益及所生之損害等一切情狀，
    量處如主文所示之刑，並諭知易科罰金之折算標準。
據上論斷，應依刑事訴訟法第273條之1第1項、第299條第1項前
段，刑法第28條、第320條第1項、第41條第1項前段，刑法施行
法第1條之1第1項、第2項前段，判決如主文。
本案經檢察官乙○○到庭執行職務。
中    華    民    國    99    年     9    月    9    日
                  刑事第三庭  法  官  彭凱璐
以上正本證明與原本無異。
如不服本判決應於收受送達後10日內向本院提出上訴書狀，並應
敘述具體理由；其未敘述上訴理由者，應於上訴期間屆滿後20日
內向本院補提理由書（均須按他造當事人之人數附繕本）。「切
勿逕送上級法院」。告訴人或被害人對於本判決如有不服，請書
具不服之理由狀，請求檢察官上訴者，其上訴期間之計算係以檢
察官收受判決正本之日期為準。
                              書記官  陳憶萱
中    華    民    國    99    年    9     月    9     日
附錄本案論罪科刑法條：
中華民國刑法第320條
意圖為自己或第三人不法之所有，而竊取他人之動產者，為竊盜
罪，處5年以下有期徒刑、拘役或 5 百元以下罰金。
意圖為自己或第三人不法之利益，而竊佔他人之不動產者，依前
項之規定處斷。
前二項之未遂犯罰之。
附表：
┌──┬───────────┬──────────────────┬──┬──┐
│編號│所竊財物品名          │規格                                │數量│單位│
├──┼───────────┼──────────────────┼──┼──┤
│1   │42吋電漿彩色監視器    │LG                                  │1   │臺  │
├──┼───────────┼──────────────────┼──┼──┤
│2   │液晶螢幕              │View Sonic VG2021M-2                │1   │臺  │
├──┼───────────┼──────────────────┼──┼──┤
│3   │液晶螢幕（STN02）     │17" CMV CT-712A                     │1   │臺  │
├──┼───────────┼──────────────────┼──┼──┤
│4   │電腦主機（STN02）     │Asus Asic 3A1-P2 P42.8G             │1   │臺  │
├──┼───────────┼──────────────────┼──┼──┤
│5   │電腦主機              │HP                                  │1   │臺  │
├──┼───────────┼──────────────────┼──┼──┤
│6   │PDA                   │HP iPAQ hx2700                      │1   │臺  │
├──┼───────────┼──────────────────┼──┼──┤
│7   │電腦主機（STN01）     │P4 2.8G Acer（7600G ）              │1   │臺  │
├──┼───────────┼──────────────────┼──┼──┤
│8   │電腦主機（STN04）     │Asus As-D692 Core2Duo E6550@2.33GH  │1   │臺  │
├──┼───────────┼──────────────────┼──┼──┤
│9   │卡拉OK主機            │                                    │1   │組  │
├──┼───────────┼──────────────────┼──┼──┤
│10  │手錶                  │                                    │1   │只  │
├──┼───────────┼──────────────────┼──┼──┤
│11  │電腦主機（STN03）     │P4 3.2G H2 華碩                     │1   │臺  │
├──┼───────────┼──────────────────┼──┼──┤
│12  │記憶體（STN03 ）      │512MB                               │1   │個  │
├──┼───────────┼──────────────────┼──┼──┤
│13  │硬碟（STN03）         │160GB                               │1   │個  │
├──┼───────────┼──────────────────┼──┼──┤
│14  │影像伺服器（DVR）     │                                    │1   │臺  │
├──┼───────────┼──────────────────┼──┼──┤
│15  │監視電腦主機          │主機Acer/螢幕ViewSonic VG2021M-3    │1   │臺  │
├──┼───────────┼──────────────────┼──┼──┤
│16  │液晶螢幕（STN04）     │Philips 200WS8                      │1   │臺  │
├──┼───────────┼──────────────────┼──┼──┤
│17  │GPS                   │                                    │1   │臺  │
├──┼───────────┼──────────────────┼──┼──┤
│18  │GPS                   │Garmin                              │1   │臺  │
├──┼───────────┼──────────────────┼──┼──┤
│19  │GPS                   │Etres vista                         │1   │臺  │
└──┴───────────┴──────────────────┴──┴──┘

司法院資訊處製作；財團法人民間司法改革基金會備份。
